臺灣士林地方法院行政訴訟判決　
111年度交字第305號
原      告  許雅勝  
            周嘉鑫  
被      告  臺北市交通事件裁決所

代  表  人  蘇福智  
上列當事人間交通裁決事件，原告不服被告民國111年8月25日北
市裁催字第22-CT0000000號、22-CT0000000-0號裁決，提起行政
訴訟，本院判決如下：
    主  文
原告之訴駁回。
訴訟費用新臺幣參佰元由原告負擔。
    事實及理由
一、程序事項：
　㈠本件係因原告不服被告民國111年8月25日北市裁催字第22-CT
    0000000號違反道路交通管理事件裁決書（下稱甲處分）、2
    2-CT0000000-0號違反道路交通管理事件裁決書（下稱乙處
    分，與甲處分合稱原處分），分別裁「罰鍰新臺幣（下同）
    1萬8,000元，記違規點數3點，並應參加道路交通安全講習
    」、「吊扣汽車牌照6個月」，提起行政訴訟，經核屬行政
    訴訟法第237條之1第1項第1款規定之交通裁決事件，爰依同
    法第237條之7規定，不經言詞辯論，逕為判決。
　㈡按「地方法院行政訴訟庭收受前條起訴狀後，應將起訴狀繕
    本送達被告。被告收受起訴狀繕本後，應於二十日內重新審
    查原裁決是否合法妥當，並分別為如下之處置：一、原告提
    起撤銷之訴，被告認原裁決違法或不當者，應自行撤銷或變
    更原裁決。但不得為更不利益之處分。四、被告重新審查後
    ，不依原告之請求處置者，應附具答辯狀，並將重新審查之
    紀錄及其他必要之關係文件，一併提出於管轄之地方法院行
    政訴訟庭。」，行政訴訟法第237條之4第 2項第1、4款分別
    定有明文。就此規定乃係針對交通裁決事件所具有質輕量多
    之特殊性質，並為使法律關係及早確定，爰創設「重新審查
    」之特別救濟機制，而免除訴願之前置程序，其旨俾使原處
    分機關能再次自我審查原裁決是否合法妥當，滿足依法行政
    之要求，並可兼顧當事人之程序利益，避免當事人不必要之
    時間、勞力、費用之浪費，亦可達成司法資源之有效利用。
    倘原處分機關審查結果，認為原裁決確有違法或不當之情，
    自可撤銷或變更原裁決，並就同一違規事實為新裁決並為答
    辯，至於此變更後之新裁決如仍非完全依原告之請求處置，
    依行政訴訟法第237條之4第3項規定之反面解釋，自尚非得
    視為原告撤回起訴，管轄法院仍應就原處分機關變更後所為
    之新裁決及答辯為審判對象，繼續進行審理，此縱於原告經
    合法通知仍未到庭主動為訴之聲明變更時，管轄法院自仍應
    以新裁決為訴訟進行之客體加以審理自明，否則，若以裁定
    駁回原告之訴，則此一結果豈非與「視為原告撤回起訴」相
    同，非但有違行政訴訟法第237條之4所創設「重新審查」特
    殊機制之法旨，更有悖於當事人雙方欲在同一訴訟案件審理
    當中獲得法院實體審理之利益，徒增兩造當事人累訟之弊。
    經查，本件被告原於111年8月25日開立之乙處分裁決書，處
    罰主文除上開裁罰外，另載有「二、上開汽車牌照逾期不繳
    送者：㈠自111年9月25日起吊扣汽車牌照12個月，限於111年
    10月9日前繳送牌照。㈡111年10月9日前仍未繳送汽車牌照者
    ，自111年10月10日起吊銷並逕行註銷汽車牌照。㈢汽車牌照
    經吊銷或註銷者，非經公路主管機關檢驗合格，不得再行重
    新請領，但經處分逕行註銷者，非滿6個月，不得再行請領
    」，惟被告於本院依前規定函請重新審查後，被告重新開立
    裁決書，並刪除前揭之處罰主文。此有乙處分原裁決書及變
    更後之裁決書在卷可佐（見本院卷第138、140頁）。從而，
    本件原告雖未就此變更之裁決為訴之聲明，然揆諸前揭說明
    ，本院審理之訴訟客體，仍應就被告機關重新審查後所另行
    掣開上開變更後之裁決書定審理之標的，合先敘明。
二、爭訟概要：原告許雅勝（下逕稱其名）駕駛原告周嘉鑫（下
    逕稱其名，與許雅勝合稱原告）所有之BKQ-9202號自用小客
    車（下稱系爭車輛）於111年5月10日1時55分許，在新北市○
    ○區○○路000號（往三芝）處，因「行車速度，超過規定之最
    高時速80公里至100公里以內」之違規事實，經新北市政府
    警察局淡水分局（下稱舉發機關）所屬交通分隊員警製單舉
    發，有新北市警交大字第CT0000000號舉發違反道路交通管
    理事件通知單可稽（下稱系爭舉發通知單，見本院卷第94頁
    ），嗣經被告以原告有前揭違規事實，而依道路交通管理處
    罰條例第43條第1項第1款、第4項規定，以原處分對原告為
    裁罰，原告於111年9月28日提起本件行政訴訟。
三、原告主張：
　㈠道路交通管理處罰條例第7條之2第2項第9款及第3項規定，係
    為了維護交通秩序，確保大眾安全，「警示牌設置位置」與
    「科學儀器設置地點」需保留適當距離，於一般道路應於10
    0公尺至300公尺間，於高速公路、快速公路應於300公尺至1
    000公尺間，以便讓駕駛人注意到該「明顯標示」後，保留
    一段減速或增速空間。查淡金路上為輕軌高架之樑柱設置密
    集，超速標誌設於樑柱間，該路段又是曲向轉彎道路，且樑
    柱上設有眾多售屋廣告布條，亦造成駕駛無法順利看到超速
    標誌，駕駛察覺該「警52」標誌時實際視距低於50公尺，不
    符合明顯標示規定，警方應參照道路交通標誌標線號誌設置
    規則第16條，將超速及測速警告標誌設置在淡金路上右側。
    方符明顯標示規定等語。並聲明：原處分撤銷。
四、被告答辯：
　㈠卷查本案舉發機關函復表示，經查許雅勝駕駛周嘉鑫所有之
    系爭車輛於111 年5月10日1時55分許，行經違規地點新北市
    ○○區○○路000 號（往三芝）方向，因行車速度超過規定
    之最高速限（60公里），經非固定式科學儀器（雷達測速儀
    ）測得時速146 公里（超過速限86公里），依違反道路交通
    管理處罰條例第43條第1項第2 款及同法條第4項之規定逕行
    舉發在案。審查舉發之採證照片，當時儀器雷達波發射範圍
    設定為順向角度方可感應，系爭車輛係位於採證照片正中央
    往（三芝）方向，屬雷達波發射範圍無訛。次查淡水區淡金
    路路燈桿427555號往三芝方向當日有樹立明顯警52標示牌，
    告知駕駛人與測照地點（淡金路162號）之距離，符合道路
    交通管理處罰條例第7條之2第3項「…… 於一般道路應於100
    公尺至300公尺間，明顯標示之…」規定。
　㈡本案原告對違規事實並無爭執，而爭執「員警舉發程序有誤
    致應撤銷罰單」一節，另查違反道路交通管理事件統一裁罰
    基準及處理細則第2條第1項所附統一裁罰基準表，係按道路
    交通管理處罰條例各條所列各款行為對交通安全危害之輕重
    程度，設有不同之罰鍰裁罰區間，所定罰鍰之裁罰，亦係交
    通部會同內政部，依同條例第92條之授權，為妥適裁量後所
    為之合理處遇，且有利於交通安全秩序維護之立法目的，也
    無逾越授權範圍或有明顯違反平等原則、比例原則之情事，
    自得為執法之被告所適用。另汽車駕駛人有違反道路交通管
    理處罰條例第43條第1項第1款至第4款或前項行為者，並吊
    扣該汽車牌照6個月，此亦為道路交通管理處罰條例第43條
    第4項已明文規定之，被告並無任何裁量之空間。
　㈢道路標誌、標線、號誌及其他相關設施之設置係提供車輛駕
    駛人有關道路路況之警告、禁制、指示等資訊，以便利行旅
    並確保交通安全與管理。而「速限」標誌係用以告示駕駛人
    前方道路最高行車時速之限制，故駕駛車輛當應依道路標誌
    、標線、號誌及其他相關設施之警告、禁制、指示等資訊行
    駛，應無庸置疑。又雷達測速儀為經列為法定度量器之測速
    設備裝置，與大眾有關之公務檢測儀器，既經由國家專責機
    關檢定合格後加以使用，並定期檢測，即具有公信力可作為
    執法採證之用。是本件施測之雷達測速儀既經檢驗合格，其
    所測得之車速資料，應屬正確無疑等語。並聲明：原告之訴
    駁回。
五、本院之判斷：
　㈠按「（第1項）汽車駕駛人，駕駛汽車有下列情形之一者，處
    新臺幣六千元以上二萬四千元以下罰鍰，並當場禁止其駕駛
    ：…二、行車速度，超過規定之最高時速六十公里。…（第4
    項）汽車駕駛人有第一項第一款至第四款或前項行為者，並
    吊扣該汽車牌照三個月；經受吊扣牌照之汽車再次提供為違
    反第一項第一款、第三款、第四款或前項行為者，沒入該汽
    車。…」，道路交通管理處罰條例第43條第1項第2款、第4項
    定有明文。又按「（第1項）汽車駕駛人之行為有下列情形
    之一，當場不能或不宜攔截製單舉發者，得逕行舉發：…七
    、經以科學儀器取得證據資料證明其行為違規。…（第2項）
    前項第七款之科學儀器應採固定式，並定期於網站公布其設
    置地點。但汽車駕駛人之行為屬下列情形之一者，不在此限
    ：…九、行車速度超過規定之最高速限或低於規定之最低速
    限。…（第3項）對於前項第九款之違規行為，採用固定或非
    固定式科學儀器取得證據資料證明者，於一般道路應於一百
    公尺至三百公尺間，於高速公路、快速公路應於三百公尺至
    一千公尺間，明顯標示之；其定點當場攔截製單舉發者，亦
    同。」，道路交通管理處罰條例第7條之2第1項第7款、第2
    項第9款、第3項分別定有明文。又道路交通標誌標線號誌設
    置規則第55條之2亦規定：測速取締標誌「警52」，用以警
    告車輛駕駛人前方路段常有測速取締執法，促使行車速度不
    得超過道路規定之最高速限或低於規定之最低速限。
　㈡依舉發機關所攝得系爭車輛超速違規之採證照片（見本院卷
    第106頁）上載「日期：2022/05/10；時間：01：55：11；
    中文地點：淡金路162號往三芝；偵測方向：車尾；速限：6
    0km/h；偵測車速：146km/h；證號：J0GA0000000A」。而受
    測車輛即為系爭車輛（車牌號碼000-0000）無誤。又本件舉
    發超速違規之雷達測速儀，檢定合格單號碼為「J0GA000000
    0(主機尾標為A、天線尾碼為B)」、檢定日期為110 年9月2
    日，有效期限至111年9月30日止。上開資料與測速採證相片
    所示亦屬相符，此有經濟部標準檢驗局委託財團法人工業技
    術研究院核發雷達測速儀檢定合格證書可憑（見本院卷第10
    8頁），於本件舉發違規時（即111年5月10日），舉發機關
    所用之雷達測速儀尚在檢定合格有效期限內，其準確性及正
    確性應值信賴，故於上開時、地為雷達測速儀器測得系爭車
    輛之行車速度為146公里/時之證據資料，當無違誤。是許雅
    勝駕駛系爭車輛，於上開時、地，確有「行車速度超過規定
    之最高時速80公里至100公里以內」之違規事實，應堪認定
    。
　㈢原告主張「警52」警示牌設置不當，該地位處彎道且有樑柱
    遮擋，無法使駕駛人看見標示云云。經查：
　　⒈按行政程序法第92條第2項前段規定：「前項決定或措施之
      相對人雖非特定，而依一般性特徵可得確定其範圍者，為
      一般處分，適用本法有關行政處分之規定。」，按道路交
      通標線、號誌之設置係道路主管機關之權責，性質係屬一
      般處分，於未經撤銷、廢止，或未因其他事由而失效者，
      依行政程序法第110條第3項規定，其效力仍繼續存在，尚
      不能因行為人主觀之認知否定該標線、號誌之效力；而標
      線、號誌既屬有權設置主管機關所建置，是為一般處分無
      誤，其效力之有無以其存在之狀況為辨，不以駕駛人主觀
      認定而易其效力，一般處分於未經撤銷、廢止失效前，其
      效力仍存在。再者標誌、標線、號誌之規劃或調整，係由
      道路交通主管機關基於整體交通考量所為之縝密規劃與設
      計，任何用路人使用道路時，理應遵守交通標誌等之設置
      ，駕駛人如認上揭標誌、號誌之指示確有設計不當之情，
      自應向道路交通主管機關建議後，由道路主管機關依法定
      程式予以調整或改善。然於調整或變更前，原告仍有遵守
      道路交通安全之義務；否則，人人均得憑個人主觀之認定
      或判斷，自行決定某項交通規則有無遵守之必要，勢將無
      以維持交通秩序，亦難確保行車安全。
　　⒉觀本件舉發機關所檢附之現場圖、現場照片（見本院卷第1
      12頁），「警52」標牌設置於第427555號路燈桿處，而測
      速照相儀器設於「淡金路162號(匯豐汽車前)」處，兩者
      間相距116.4公尺，另參酌採證照片內容亦可知，該測速
      儀器係以偵測車尾之方式測得車速，顯見違規地點與警示
      標誌間之距離確實相隔100公尺以上300公尺以下，該「警
      52」之警示標牌之設置確符合道路交通管理處罰條例第7
      條之2第3項之規定，且該「警52」號牌亦未有污損或遭遮
      蔽等不能辨識之情事存在，且原告亦於起訴狀中自陳「駕
      駛察覺該警52標誌時實際視距低於50公尺」（見本院卷第
      14頁），即足認許雅勝於「警52」設置地點前50公尺即已
      看見該標誌，是彼時許雅勝駕駛系爭車輛行經該處時應得
      確認後並遵守之。再者，系爭車輛違規地點之速限為60km
      /h，而系爭車輛當時之行車時速高達146km/h，實已違規
      超速甚鉅，致系爭車輛駕駛人能見及該「警52」號牌之時
      間縮短，此亦為車輛駕駛人之嚴重超速行為所導致，況原
      告如認號牌設置不當，自應向相關主管機關反應，尋求改
      正之方法，並由相關主管機關另為適當之處置，在相關主
      管機關修正或重新規劃前，該號牌規劃設計之規定既非無
      效情形下，仍具效力而應為所有用路人遵守，不能因主觀
      上認為有何違法或不當之處，據以執為免責之事由。是原
      告此部分主張，仍難採為對其有利之認定。
六、綜上所述，許雅勝駕駛系爭車輛於前揭時、地，確有「行車
    速度，超過規定之最高時速80公里至100公里以內」之違規
    事實，且周嘉鑫為系爭車輛車主，被告以原處分裁罰，核無
    違誤，原告訴請撤銷原處分，為無理由，應予駁回。
七、本件第一審裁判費為300元，應由原告負擔，爰確定第一審
    訴訟費用額如主文第2項所示。  
中　　華　　民　　國　　111 　年　　11　　月　　8 　　日
　　　　　　　　　行政訴訟庭　法　官　徐文瑞
上為正本係照原本作成。
如不服本判決，應於判決送達後20日內，向本院提出上訴狀並表
明上訴理由（原判決所違背之法令及其具體內容或依訴訟資料可
認為原判決有違背法令之具體事實），其未載明上訴理由者，應
於提出上訴後 20 日內向本院補提理由書（上訴狀及上訴理由書
均須按他造人數附繕本，如未按期補提上訴理由書，則逕予駁回
上訴），並應繳納上訴裁判費新臺幣 750 元。
中　　華　　民　　國　　111 　年　　11　　月　　8 　　日
　　　　　　　　　　　　　　　書記官　朱亮彰